臺灣高等法院刑事判決　　　　　　　 100年度上易字第2454號
上　訴　人
即　被　告　顏麗雪
上列上訴人因竊盜案件，不服臺灣基隆地方法院100 年度易字第
298 號，中華民國100 年8 月9 日第一審判決（起訴案號：臺灣
基隆地方法院檢察署100 年度偵字第2635號、第2708號、第2711
號），提起上訴，本院判決如下：
    主  文
上訴駁回。
    理  由
一、按刑事訴訟法第350 條、第361 條規定，不服地方法院之第
    一審判決而上訴者，須提出上訴書狀，並應敘述具體理由，
    為上訴必備之程式。倘已提出上訴理由，但所提非屬具體理
    由者，則由第二審法院以上訴不合法律上之程式，判決駁回
    。所謂具體理由，必係依據卷內既有訴訟資料或提出新事實
    或新證據，指摘或表明第一審判決有何採證認事、用法或量
    刑等足以影響判決本旨之不當或違法，而構成應予撤銷之具
    體事由，始克當之（例如：依憑證據法則具體指出所採證據
    何以不具證據能力，或依憑卷證資料，明確指出所為證據證
    明力之判斷如何違背經驗、論理法則）；倘僅泛言原判決認
    定事實錯誤、違背法令、量刑失之過重或輕縱，而未依上揭
    意旨指出具體事由，皆難謂係具體理由，俾與第二審上訴制
    度旨在請求第二審法院撤銷、變更第一審不當或違法之判決
    ，以實現個案救濟之立法目的相契合，並節制濫行上訴（最
    高法院97年台上字第892 號判決意旨參照）。
二、被告上訴意旨略以：其沒讀過書智商接近零，年輕時遇人不
    淑，致使被告須替人洗衣及拾荒養育4 名子女，現在小孩雖
    已長大，但家境仍貧困。原審判處之刑如易科罰金，被告實
    無力負擔。又本件3 件情形均類似，以經驗法則而言，應係
    被害人見被告為女性，想占便宜，才會以金錢為誘惑，否則
    被告怎能摸到被害人私處。再者本件只有鄭國雄有提告訴，
    其他2 人不敢確認，應屬傳聞證據云云。
三、經查：
  (一)原審判決以上訴人即被告顏麗雪，先後基於為自己不法所有
    之意圖為下列竊盜犯行：於民國99年4 月間之某日上午6時
    許，被告途經基隆市○○區○○路228 號OK便利商店前方騎
    樓，適見蔡錫年於該處飲用咖啡，見四下無人，認有機可趁
    ，遂以「找鬥陣的（閩南語發音）」等語向蔡錫年攀談、搭
    訕，並乘蔡錫年不及抗拒而撫、觸蔡錫年身體之隱私部位（
    性騷擾部分未據告訴），藉此言行舉止混淆視聽而轉移蔡錫
    年之注意，俾於蔡錫年毫無所覺之情形下，扒竊蔡錫年外褲
    左側口袋內之現金新臺幣（下同）2,500 元，得手後即快步
    離開。再於100 年5 月8 日上午5 時55分許，行經新北市○
    ○區○○路36號之前方騎樓，見行動不便之鄭國雄1 人獨坐
    該處，認有機可趁，乃佯稱「我老公死了，要不要玩一玩（
    閩南語發音）」等語向鄭國雄攀談、搭訕，並乘鄭國雄不及
    抗拒而撫、觸其身體隱私部位（性騷擾部分業經鄭國雄撤回
    告訴，檢察官因而未起訴），以轉移鄭國雄注意，俾於其猶
    無所覺之情形下，扒竊其外褲左側口袋內之現金7,300 元，
    得手後旋快步離開。復於100 年6 月8 日下午2 時許，行經
    基隆市○○區○○路168 巷5 弄41號之前方騎樓，適遇探訪
    姪女（賴麗真）未遇之賴金獅於該處徘徊，認有機可趁，遂
    假意邀約賴金獅至其住處暫候，於同日下午3 時10分許，將
    賴金獅導往基隆市○○區○○路168 巷5 弄55號旁之防火巷
    內，再利用四下無人之機會，抱住賴金獅，乘其不及抗拒而
    撫、觸賴金獅身體之隱私部位（性騷擾部分未據告訴），藉
    以轉移賴金獅之注意，並於賴金獅毫無所覺之情形下，扒竊
    其右側腰際暗袋內之檳榔袋1 只（內有現金37,000元），得
    手後快步離開等情，有被告自白、證人蔡錫年、鄭國雄、賴
    金獅、賴麗真、賴麗娟之證述，並有贓物認領保管單1 紙、
    檢察事務官依照檢察官命令而製作之錄音譯文、監視錄影畫
    面翻拍照片2 張足證。認被告3 次竊盜犯行事證明確，並審
    酌被告不思努力工作以賺取所需，妄想藉由前述方式不勞而
    獲，嚴重缺乏尊重他人財產權之觀念，併衡量被害人法益侵
    害之程度，兼考量被告扒竊乙事經自由時報100 年5 月12日
    刊登後，猶不思收斂再於100 年6 月8 日犯竊取賴金獅之竊
    盜案，併斟酌被告生活狀況、智識程度、犯案手法、前案素
    行（被告查有竊盜前科，惟尚不構成累犯）、坦承己過並已
    如數賠償，以表悛悔之犯後態度等一切情狀，分別量處有期
    徒刑2 月、2 月、3 月，並定應執行有期徒刑6 月，且均諭
    知易科罰金之折算標準。
  (二)原審判決已詳敘其認定被告犯罪之證據及理由，並無何違反
    經驗法則、論理法則，而依其確認之事實所為之法律適用，
    亦無違誤。查上開事實，業據被告於原審自白不諱（原審卷
    第20、26頁），核與證人即被害人蔡錫年、鄭國雄、賴金獅
    之證述相符。又蔡錫年、賴金獅於偵查中明確指證被告之犯
    行（見2635號偵卷第17-19 頁、2708號偵卷第34頁），被告
    上訴理由辯稱渠2 人所稱不敢確認云云，顯屬無稽。再按量
    刑之輕重，乃實體法上賦予法院得為自由裁量之事項，為法
    院刑罰權之運用，倘已斟酌刑法第57條各款所列情狀，而未
    逾越法定刑度，或濫用其權限，即不能任意指為違法。原審
    於判決理由中已詳予論敘刑法第57條之事由，並就被告所犯
    本案情狀說明其審酌之根據及理由，查本件被告雖坦認犯行
    ，並已賠償蔡錫年、鄭國雄、賴金獅等人遭竊之款項，然被
    告於81年、93年間曾因竊盜案件經法院判刑，竟不知悔改，
    再犯本件之3 罪，另又因竊盜案件，經台灣基隆地方法院以
    100 年基簡字1427號判處拘役55日，並諭知易科罰金之折算
    標準等情，有本院被告前案紀錄表在卷可參，顯見一再為竊
    盜犯行，甚乏尊重他人財產權之觀念。又本案被告3 次犯行
    ，均係先向被害人攀談、搭訕，再碰觸被害人隱私部位，藉
    以轉移其等注意力後，扒竊其等財物，其使用之竊盜手段惡
    性非輕，是原審量處有期徒刑6 月，並諭知易科罰金之折算
    標準，經核並不違比例原則，且無何違反經驗法則、論理法
    則或有逾越法律所規定範圍或濫用權限之違法情事。被告上
    訴並未依據卷內既有訴訟資料或提出新事實或新證據，指摘
    或表明第一審判決有何採證認事、用法或量刑等足以影響判
    決本旨之不當或違法，而構成應予撤銷之具體事由，顯與前
    揭具體理由之要件不符，其上訴自屬不合法律上之程式，應
    予駁回，並不經言詞辯論為之。
據上論斷，應依刑事訴訟法第367 條前段、第372 條，判決如主
文。
中    華    民    國    100   年    10    月    31    日
                  刑事第二十一庭審判長法  官  周政達
                                      法  官  趙文卿
                                      法  官  江翠萍
以上正本證明與原本無異。
不得上訴。
                                      書記官  王靜怡
中    華    民    國   100    年    11    月    1     日